臺灣彰化地方法院彰化簡易庭民事簡易判決
111年度彰簡字第299號
原      告  第一產物保險股份有限公司

法定代理人  李正漢  
訴訟代理人  蔡志鴻  
被      告  黄利名  
上列當事人間損害賠償(交通)事件，本院於民國111年7月20日言
詞辯論終結，判決如下：
    主      文
被告應給付原告新臺幣175,500元，及自民國111年4月30日起至
清償日止，按年息5％計算之利息。
原告其餘之訴駁回。
訴訟費用新臺幣4,300元，由被告負擔其中新臺幣1,924元，餘由
原告負擔。
本判決第1項得假執行。
    事實及理由
原告聲明：被告應給付原告新臺幣（下同）392,193元，及自起
  訴狀繕本送達翌日起至清償日止，按年息5％計算之利息。陳述
  ：
  ㈠被告於民國111年1月25日駕駛車牌號碼000-0000號汽車（下
    稱甲車）行經彰化縣○○市○○路0段000號前路段，因未注意車
    前狀況，保持隨時可以煞停之距離，追撞訴外人長朋精密機
    械股份有限公司（下稱長朋公司）所有由江文讚駕駛而為原
    告承保之車牌號碼000-0000號汽車（下稱乙車），過失不法
    毀損乙車。乙車送修支出修復費用392,193元，包含零件296
    ,593元、鈑金60,000元、塗裝35,600元，原告已依保險契約
    全額賠付長朋公司。
  ㈡為此依侵權行為及保險人代位權之法律關係，請求判決如聲
    明所示。
被告聲明：原告之訴駁回。陳述：
  ㈠本件車禍係乙車駕駛人先追撞車牌號碼000-0000號汽車（下
    稱丙車），造成乙車前半段毀損，被告再追撞乙車，造成乙
    車後半段毀損，自不應由被告就乙車之毀損負全部賠償責任
    。
  ㈡原告主張之修復費用金額過高。
民法第184條第1項前段規定「因故意或過失，不法侵害他人之權利者，負損害賠償責任」，道路交通安全規則第94條第1項、第3項規定「汽車在同一車道行駛時，除擬超越前車外，後車與前車之間應保持隨時可以煞停之距離，不得任意以迫近或其他方式，迫使前車讓道」、「汽車行駛時，駕駛人應注意車前狀況及兩車並行之間隔，並隨時採取必要之安全措施，不得在道路上蛇行，或以其他危險方式駕車」，民事訴訟法第222條第2項規定「當事人已證明受有損害而不能證明其數額或證明顯有重大困難者，法院應審酌一切情況，依所得心證定其數額」。經查：
  ㈠原告主張被告於前揭時地駕駛甲車，因過失不法毀損長朋公
    司所有由江文讚所駕駛乙車之事實，業據其提出行車執照、
    照片為證，並經本院向彰化縣警察局彰化分局調取交通事故
    卷宗提示辯論，且為被告不爭執，堪信為真。依道路交通安
    全規則第94條第1項、第3項及民法第184條第1項前段規定，
    被告應就其過失不法毀損乙車之侵權行為，對長朋公司負損
    害賠償責任。
  ㈡依前開交通事故卷宗所附行車紀錄器影像光碟、本院依職權
    製作之光碟摘要及本院勘驗上開光碟影像結果，本件車禍係
    乙車先追撞丙車，甲車再追撞乙車，此為兩造不爭執，是乙
    車之毀損乃江文讚及被告先後造成。惟江文讚及被告造成毀
    損之範圍不明，爰依民事訴訟法第222條第2項規定，審酌一
    切情況，認定被告應負2分之1損害賠償責任。被告據此否認
    應負全部賠償責任，當屬可採。
民法第196條規定「不法毀損他人之物者，被害人得請求賠償其
  物因毀損所減少之價額」，保險法第53條第1項規定「被保險
  人因保險人應負保險責任之損失發生，而對於第三人有損失賠
  償請求權者，保險人得於給付賠償金額後，代位行使被保險人
  對於第三人之請求權；但其所請求之數額，以不逾賠償金額為
  限」。被害人依民法第196條請求賠償物被毀損所減少之價額
  ，得以修復費用為估定之標準，但以必要者為限（例如：修理
  材料以新品換舊品，應予折舊）。經查：原告主張乙車為其承
  保，送修支出修復費用392,193元，包含零件296,593元、鈑金
  60,000元、塗裝35,600元，已依保險契約全額賠付長朋公司之
  事實，業據其提出形式上為被告不爭執之汽車保險計算書、估
  價單、照片、電子發票為證，堪信為真。依上開規定及說明，
  原告以上開修復費用為乙車被毀損所減少價額之估定標準，於
  不逾其金額範圍內，得代位長朋公司行使對於被告之侵權行為
  損害賠償請求權。
所得稅法第51條第1項前段、第2項前段規定「固定資產之折舊
  方法，以採用平均法、定率遞減法、年數合計法、生產數量法
  、工作時間法或其他經主管機關核定之折舊方法為準」、「各
  種固定資產耐用年數，依固定資產耐用年數表之規定」，第12
  1條規定「本法施行細則、固定資產耐用年數表及遞耗資產耗
  竭率表，由財政部定之」；所得稅法施行細則第48條第1款、
  第2款規定「一、採平均法者，以固定資產成本減除殘值後之
  餘額，按固定資產耐用年數表規定之耐用年數平均分攤，計算
  每期折舊額。二、採定率遞減法者，以固定資產每期減除該期
  折舊額後之餘額順序作為各次期計算折舊之基數，而以一定比
  率計算各期折舊額」；營利事業所得稅查核準則第95條第6項
  規定「固定資產提列折舊採用平均法、定率遞減法或年數合計
  法者，以一年為計算單位；其使用期間未滿一年者，按實際使
  用之月數相當於全年之比例計算之；不滿一月者，以月計」；
  民法第124條第2項後段規定「知其出生之月，而不知出生之日
  者，推定其為該月十五日出生」。依所得稅法第51條第2項、
  第121條授權訂定之固定資產耐用年數表，非運輸業用之汽車
  耐用年數為5年。至於在侵權行為損害賠償之法律關係中，法
  院得衡量該固定資產之性質及使用狀況，擇定折舊方法，以為
  新品換舊品時計算其折舊額之參考。經查：
  ㈠乙車修復費用包含零件296,593元、鈑金60,000元、塗裝35,6
    00元，已如前述。零件部分，係以新零件更換舊零件，依上
    說明，即有折舊必要；至鈑金、塗裝部分，自無所謂折舊。
  ㈡依前開行車執照，乙車係於110年4月出廠之非運輸業用汽車
    ，惟不知當月何日，應類推適用民法第124條第2項後段，推
    定為110年4月15日，是其遭毀損時出廠10月，未逾5年，宜
    以平均法計算折舊。修復費用中，零件296,593元部分按附
    表所示平均法計算折舊後為255,400元，連同無庸折舊之其
    餘費用合計351,000元（計算式：255,400+60,000+35,600＝3
    51,000），再按被告所負2分之1損害賠償責任計算，為175,
    500元（計算式：351,000*1/2＝175,500）。則原告請求被告
    賠償175,500元，應屬有據；逾此部分，尚屬無憑。
民法第203條規定「應付利息之債務，其利率未經約定，亦無法
  律可據者，週年利率為百分之五」，第229條第2項規定「給付
  無確定期限者，債務人於債權人得請求給付時，經其催告而未
  為給付，自受催告時起，負遲延責任。其經債權人起訴而送達
  訴狀，或依督促程序送達支付命令，或為其他相類之行為者，
  與催告有同一之效力」，第233條第1項前段規定「遲延之債務
  ，以支付金錢為標的者，債權人得請求依法定利率計算之遲延
  利息」。經查：原告起訴狀繕本係於111年4月29日送達被告，
  則原告依侵權行為及保險人代位權之法律關係，請求被告給付
  175,500元，及自111年4月30日起至清償日止，按年息5％計算
  之法定遲延利息，為有理由，應予准許；逾此部分，為無理由
  ，應予駁回。
本件係適用簡易程序所為被告敗訴之判決，就原告勝訴部分，
  應依職權宣告假執行，及依職權確定訴訟費用額為4,300元（
  第一審裁判費），酌量命兩造以比例分擔。
本件判決事證已臻明確，兩造其餘主張及舉證，核與判決結果
  無影響，不另論述。
訴訟費用負擔之依據：民事訴訟法第79條。
中　　華　　民　　國　　111 　年　　8 　　月　　3 　　日
                  彰化簡易庭  法    官  廖政勝
以上正本係照原本作成。
如不服本判決，應於判決送達後20日內，向本院提出上訴狀，並
按應送達於他造之人數提出繕本或影本，及繳納第二審裁判費。
中　　華　　民　　國　　111 　年　　8 　　月　　3 　　日
                              書 記 官  梁高賓

附表
依行政院所頒固定資產耐用年數表及固定資產折舊率表，【非運
輸業用客車、貨車】之耐用年數為5年，依平均法計算其折舊結
果（即以固定資產成本減除殘價後之餘額，按固定資產耐用年數
表規定之耐用年數平均分攤，計算折舊額），每年折舊率為5分
之1，並參酌營利事業所得稅查核準則第95條第6項規定「固定資
產提列折舊採用定率遞減法者，以1年為計算單位，其使用期間
未滿1年者，按實際使用之月數相當於全年之比例計算之，不滿1
月者，以1月計」，上開【非運輸業用客車、貨車】自出廠日迄
本件車禍發生時已使用10月，則零件扣除折舊後之修復費用估定
為255,400元【計算方式：1.殘價＝取得成本÷(耐用年數＋1)即296
,593÷(5+1)≒49,432（小數點以下四捨五入）；2.折舊額 ＝(取得
成本－殘價)×1/（耐用年數）×（使用年數）即(296,593－49,432)
 ×1/5×（0+10/12）≒41,193（小數點以下四捨五入）；3.扣除折
舊後價值＝（新品取得成本－折舊額）即296,593－41,193＝255,400
】